【裁判字號】    98,交聲,3514
【裁判日期】    981030
【裁判案由】    聲明異議
【裁判全文】
臺灣臺中地方法院交通事件裁定        98年度交聲字第3514號
原處分機關  交通部公路總局臺中區監理所
異  議  人  丁○○
即受處分人
上列異議人因違反道路交通管理處罰條例案件，對於交通部公路
總局臺中區監理所中華民國98年8 月25日所為之處分（中監違字
第裁60-HD0000000號裁決書）聲明異議，本院裁定如下：
    主  文
原處分撤銷。
丁○○不罰。
    理  由
一、原處分機關略以：異議人即受處分人丁○○所有車號QZ-606
    2 號自用小客貨車，於民國98年7 月14日12時25分許，在大
    里市○○○路與德芳路口，因「使用註銷車牌行駛公路；牌
    照供他車使用」違規，經臺中縣警察局霧峰分局依違反道路
    交通管理處罰條例第12條第1 項第4 、5 款舉發。異議人不
    服，本所遂於98年8 月25日以中監違字第裁60-HD0000000號
    裁決書裁處罰鍰新臺幣（下同）7200元，並扣繳牌照（從一
    重之道路交通管理處罰條例第12條第1 項第5 款處罰）等語
    。
二、聲明異議意旨略以：異議人因本車及車牌已於92年7 月16日
    辦理報廢，交由回收清除環保公司做報廢處理，至今多年未
    使用本汽車及車牌，爰聲明異議，請求撤銷原處分等語。
三、按關於車輛所有人之處罰，如應歸責於車輛駕駛人者，處罰
    車輛駕駛人，道路交通管理處罰條例第85條第2 項定有明文
    ；次按法院受理有關交通事件，準用刑事訴訟法之規定，道
    路交通管理處罰條例第89條前段定有明文。又犯罪事實應依
    證據認定之，無證據不得認定犯罪事實，刑事訴訟法第154
    條第2 項亦定有明文。再者，認定不利於被告之事實，須依
    積極證據，苟積極證據不足為不利於被告事實之認定時，即
    應為有利於被告之認定，更不必有何有利之證據，此有最高
    法院30年上字第816 號判例可稽。
四、經查：
(一)、本件異議人所有車號QZ-6062 號自用小客貨車於前揭時間、
    地點，因「使用註銷車牌行駛公路；牌照供他車使用」違規
    ，經臺中縣警察局霧峰分局員警掣開中縣警交字第HD000000
    0 號舉發違反道路交通管理事件通知單等情，業據臺中縣警
    察局於98年6 月1 日以中縣警交字第0980008306號函中說明
    ：「…二、本案經查QZ-6062 號車籍資料及舉發採證相片，
    其車種、廠牌均不相符，應係使用偽造變造號牌行駛，請貴
    所惠予撤銷撤銷該舉發單（聯）…」等語，此有上開臺中縣
    警察局函、舉發違反道路交通管理事件通知單各一紙附卷可
    稽。
(二)、證人即本件舉發員警乙○○到院結證稱：「（問：當時駕駛
    懸掛車牌號碼QZ-6062 號小客貨車之人，是否為在庭之異議
    人丁○○？）不是，是另有其人，為丙○○。」、「（問：
    你如何確定是丙○○？）當時我有用丙○○的身分證字號查
    詢其本人，他沒有帶任何證件，但有給我其年籍資料讓我查
    詢。」「（問：你如何確定自稱「丙○○」之人不是謊報他
    人的身分證字號？）他先報其出生年月日及身分證字號等資
    料，經我查詢之後，確定為他本人沒有錯。」、「（問：當
    時丙○○所駕駛的車子是否確定懸掛車牌號碼QZ-6062 號？
    該車牌有無經過偽造或變造？）是的，沒有經過偽造或變造
    ，因為我有將車牌扣起來並繳回監理站。」「（問：你當場
    有無仔細看過車牌號碼QZ-6062 號之車牌？）是的，且如果
    有偽造或變造的話，監理站會通知我們，且如果是真的車牌
    掉到地面的聲音與偽造的車牌不同，我有試驗過才確定的。
    」「（問：你當時有無問自稱「丙○○」之人，該車牌從哪
    裡來？）我有問他，他回答說車主不是他，他是被聘的員工
    。」等語在卷（見卷附本院98年9 月30日訊問筆錄第4 至6
    頁）綦詳，足見本件舉發當時之駕駛人確非異議人而係丙○
    ○無誤。
(三)、異議人確實於92年7 月16日將其所有車號號碼QZ-6062 號自
    用小客貨車及連同車牌，委託其妻交由暐凱實業有限公司報
    廢回收一節，有廢機動車輛報廢回收系統獎勵金審查進度查
    詢表1 紙在卷可稽，足證異議人所辯稱：該車輛及車牌係其
    妻交由暐凱實業有限公司報廢回收，伊未將車牌借予他人使
    用等語，尚屬有據，所言堪以採信。再依證人甲○○到院結
    證稱：「（問：本件98年6 月1 日臺中縣警察局發給臺中區
    監理所的公文是否是你處理的？提示本院卷臺中縣警察局函
    文並告以要旨）是的。」、「（問：你們在文中表示，號碼
    QZ-6062 號車牌是偽造變造的，函請臺中市監理站撤銷異議
    人的舉發違反道路交通管理事件通知單，此依據為何？）我
    們依據採證照片，並庭呈照片1 張（法官閱後附卷），照片
    日期與本案日期不一樣，本案是當場攔停，該照片是在98年
    3 月21日中午12點50分18秒懸掛車牌號碼QZ-6062 號小客貨
    車行經沙鹿鎮○○路因超出速限60公里以75公里的速度違規
    行駛而被拍照。」、「（問：本案異議人針對剛剛你所提示
    違規行為用書面跟你們表示不服？）是的，他表示車子已經
    報廢，並提供剛剛機動車輛報廢回收系統列印資料給警方參
    考，依據他所提供的資料，警方認為異議人的車輛已交由回
    收場處理，車牌應該會繳回監理站，且我們採證所得之照片
    中違規的車輛照片中車型為小貨車，與異議人原本所使用自
    小客貨車不符。」等語（見上開訊問筆錄第5 頁）；及前揭
    證人即本件舉發員警乙○○亦結證稱「（問：你在98年7 月
    14日中午12點15分在大里市○○○路與德芳路口所取締懸掛
    車牌號碼QZ-6 062號與證人甲○○庭呈超速違規取締照片是
    否相同？）相同，那輛車還在我們的車輛移置保管場，因車
    子有被我們扣押。」等語（見上開訊問筆錄第5 、6 頁）甚
    詳。是以，異議人已委託其妻將上述車輛及車牌交由暐凱實
    業有限公司報廢回收在案，即難以排除該車牌於交予回收業
    者報廢處理時遭他人竊盜或侵占使用之可能。從而本件尚難
    僅以案外人丙○○駕駛自小貨車懸掛異議人所有車號QZ-606
    2 號自用小客貨車之車牌，即遽認異議人有「牌照借供他車
    使用」之違規行為，原處分所指異議人牌照借供他人使用之
    事實，尚無積極證據足以證明異議人有前揭違規行為，依照
    前開說明，自難為異議人不利之認定。
五、綜上所述，原處分機關對於異議人裁處罰鍰7,200 元，並扣
    繳牌照之處分，尚有未洽，應由本院將原處分撤銷，並另為
    異議人不罰之諭知。
六、據上論斷，依道路交通管理處罰條例第87條第2 項、道路交
    通案件處理辦法第20條前段，裁定如主文。
中    華    民    國    98    年    10    月    30    日
                      交通法庭  法  官  楊萬益
上正本證明與原本無異。
如不服本裁定應於送達後五日內向本院提出抗告狀。
                                書記官  譚系媛
中    華    民    國    98    年    10    月    30    日


司法院資訊處製作；財團法人民間司法改革基金會備份。
